臺灣臺南地方法院民事判決
109年度重訴字第4號
原      告  A女之父  (真實姓名年籍詳卷)
            A女之母  (真實姓名年籍詳卷)
共      同
訴訟代理人  蔡宜均律師
被      告  林榮富


訴訟代理人  李奇芳律師
上列被告因強制猥褻而殺害被害人案件，原告提起刑事附帶民事
訴訟（108年度重附民字第2號），請求侵權行為損害賠償事件，
經刑事庭移送前來，本院於民國109年11月10日言詞辯論終結，
判決如下：
    主      文
被告應給付原告甲○○ 、母各新臺幣貳佰柒拾捌萬伍仟伍佰參拾
捌元，及自民國一０八年三月二十七日起至清償日止，按年息百
分之五計算之利息。
原告其餘之訴駁回。
訴訟費用由被告負擔。
本判決第一項於原告甲○○ 、母各以新臺幣玖拾貳萬捌仟伍佰壹
拾參元或財團法人法律扶助基金會臺南分會所出具之保證書為被
告供擔保後得假執行。但被告各以新臺幣貳佰柒拾捌萬伍仟伍佰
參拾捌元，為原告預供擔保後，得免為假執行。
原告其餘假執行之聲請駁回。
    事實及理由
壹、程序部分：
一、行政機關、司法機關及軍法機關所製作必須公示之文書，不
    得揭露被害人之姓名、出生年月日、住居所及其他足資識別
    被害人身分之資訊，性侵害犯罪防治法第12條第2項定有明
    文。又裁判及其他必須公示之文書，不得揭露足以識別被害
    人身分之資訊。如確有記載之必要，得僅記載其姓氏、性別
    或以使用代號之方式行之。法院依前項規定使用代號者，並
    應作成該代號與被害人姓名對照表附卷，法院辦理性侵害犯
    罪案件應行注意事項第3點亦有明文。因此本件判決不予揭
    露被害人Ａ女之父母即原告足以識別其身分之資料，而將原
    告Ａ女之父及原告Ａ女之母之姓名以如首揭當事人欄所示之代
    號標記，以保障被害人之權益，原告之詳細身分識別資料參
    見卷內對照表，合先敘明。
二、按訴狀送達後，原告不得將原訴變更或追加他訴。但擴張或
    減縮應受判決事項之聲明者，不在此限，民事訴訟法第255
    條第1項第3款定有明文。本件原告起訴時原請求：１、被告
    應給付原告Ａ女之父新臺幣（下同）8,496,206元，及自起訴
    狀繕本送達翌日起至清償日止，按週年利率百分之5計算之
    利息。２、被告應給付原告Ａ女之母8,655,960元，及自起訴
    狀繕本送達翌日起至清償日止，按週年利率百分之5計算之
    利息；嗣於本院審理時變更聲明為：１、被告應給付原告Ａ女
    之父3,134,078元，及自起訴狀繕本送達翌日起至清償日止
    ，按週年利率百分之5計算之利息。２、被告應給付原告Ａ女
    之母2,818,088元，及自起訴狀繕本送達翌日起至清償日止
    ，按週年利率百分之5計算之利息（見本院卷第85頁），原
    告所為核屬減縮應受判決事項之聲明，應予准許。
貳、實體部分：
一、原告起訴主張：
（一）被告係○立○○大學（下稱○○大學）○○○學院（下稱○○院）○○
      研究所（下稱○○所）聘僱之臨時清潔工，平日負責○○大學
      ○○校區○○院大樓內○○所走廊、廁所、教室、研究室等區域
      之清潔工作。其於民國107年10月28日11時許，在○○大學○
      ○院大樓○棟0樓打掃時，因見Ａ女當時獨自一人在該樓層00
      0○○室內，認為有機可乘，即以不詳原因藉故邀約Ａ女前往
      較無人出入之○○院大樓○棟0樓○○室，Ａ女不疑有他應允後
      ，旋於同日11時58分許，與被告共乘○○院大樓○棟電梯下
      至0樓，再一同前往該樓層之○○○○室；嗣被告持平日由其
      保管之鑰匙開啟○○○○室並帶同Ａ女入內後，即基於強制猥
      褻之犯意，先以手拉回察覺有異欲離開該室之Ａ女，並趁Ａ
      女重心不穩向後仰躺倒地時，跨坐於Ａ女身體上，見Ａ女衣
      服掀起至胸部之位置，遂以手摸Ａ女胸部，Ａ女見狀即行抵
      抗並大聲呼救，被告唯恐他人聽聞Ａ女持續發出之求救聲
      而前來查看，亦為壓制Ａ女抵抗之動作，便拿起原置於該
      室內桌上之抹布塞入Ａ女口中，復基於殺人之犯意，以手
      持續掐Ａ女頸部長達10至20分鐘，且於壓制Ａ女期間，被告
      更強行翻開Ａ女胸罩，親吻Ａ女胸部，以此強暴之方式猥褻
      Ａ女，終使Ａ女左右頸動脈及呼吸道遭壓迫致腦部缺氧窒息
      死亡。嗣被告見Ａ女已無動作反應始而停手，並將Ａ女翻身
      推至牆邊，再抬起一旁之沙發椅覆蓋其上以為掩飾後，即
      攜帶Ａ女所穿著之拖鞋1雙將門上鎖離開該室。被告於同日
      13時4分許先搭乘○○院○棟電梯上至0樓，前往○○院○棟0樓○
      側○○室旁之廁所，將Ａ女之拖鞋置入綠色垃圾袋內後，再
      經由樓梯下至0樓，將綠色垃圾袋棄置在0樓樓梯下之垃圾
      筒內，旋即騎乘車牌號碼000-000號重型機車逃逸離去。
      嗣於同日15時許，因Ａ女之○○所同學久未見其返回○○室發
      覺有異，經拿取備用鑰匙逐樓找尋，始於同日20時許，在
      ○○院○棟0樓○○○○室內沙發椅下尋得Ａ女，而報警循線查獲
      上情。被告之行為並經臺灣臺南地方檢察署（下稱臺南地
      檢署）檢察官以107年度偵字第19540號、108年度偵字第2
      970號提起公訴，本院以108年度侵重訴字第1號刑事判決
      無期徒刑，被告不服，提起上訴，經臺灣高等法院臺南分
      院（下稱臺南高分院）以108年度侵上訴字第1593號刑事
      判決駁回上訴在案。
（二）被告以上開行為強制猥褻被害人Ａ女並致其死亡，原告Ａ女
      之父、Ａ女之母為Ａ女之父母，自得依民法第184條第1項前
      段、第192條第1項、第2項、第194條之規定，向被告請求
      侵權行為損害賠償，原告等人請求之金額分述如下：
　１、殯葬費：
　　　被害人Ａ女因遭被告不法侵害致死，原告Ａ女之父因此支付
      殯葬費348,540元（計算式：117,000＋1,800＋29,740＋200,
      000＝348,540），原告Ａ女之母因此支付殯葬費32,550元（
      計算式：11,800＋20,000＋750＝32,550）。
　２、精神慰撫金：
　    原告一家四口經濟雖非寬裕，但總平安圓滿，原告2人含
      辛茹苦栽培Ａ女就讀至○○○○大學○○○○所，正值花樣年華，
      成績斐然前途不可限量，將來若從事國中小教職，迄至65
      歲屆齡退休，不計退休金之總月薪現值約2,7471,773元。
      渠料，單純上進的Ａ女在理應安全無虞的校區研究室準備
      論文，光天化日正午時分，竟遭素未來往亦無深仇大恨之
      學校清潔工誘騙踏上絕路。被告為滿足一己私慾將Ａ女帶
      至難以求援之○○○○室加以強制猥亵後，強勒Ａ女頸部致其
      死亡，不僅手段兇殘，且狡辯堅不吐實，對加害過程避重
      就輕。Ａ女遇險的過程未明，原告2人痛失至親，身心之憂
      悶與傷痛難以化解，遭此椎心之痛，原告Ａ女之母原有之
      憂鬱症，病情雪上加霜，嚴重時一心求死，需住院治療，
      醫院投強效的藥讓其無行動能力方能遏止憾事發生，尤其
      每逢母親節、Ａ女生日、案發月日，原告Ａ女之母都痛不欲
      生，全家也都精神緊繃害怕再失去一名親人。而原告Ａ女
      之父身為一家之主，向來體健，惟因硬吞傷悲試圖堅強，
      亦不堪身心折磨，又很擔心太太的情況，工作、家庭蠟燭
      兩頭燒，每天都要吃藥，否則恐慌症會發作，對被告完全
      不能諒解，於108年春節前夕崩潰，現同接受身心科治療
      ，愛女生命無價，原告2人精神上所受相當之痛苦，無法
      言喻，本應各請求6,000,000元之慰撫金，但因被告之僱
      用人○○大學就慰撫金部分以6,428,924元與原告2人和解（
      即一人3,214,462元），扣除該部分金額後，爰各向被告
      求償2,785,538元以為精神慰撫金。
（三）對被告抗辯之陳述：
  １、關於被告抗辯對Ａ女係死後猥褻，其自刑案偵查程序已有主
      張，然為刑案一審法院所不採，刑事二審法院就此爭點，
      亦依被告聲請向法務部法醫研究所函詢，該所函復Ａ女乳
      房之瘀傷，研判非死後傷，刑事二審法院亦不採被告之辯
      詞，可見被告並非係於Ａ女死後始為猥褻行為，徒聽被告
      前後反覆矛盾、為求脫罪之言行，對現已無法為自己發聲
      之Ａ女甚不公平。
　２、原告Ａ女之母名下建物（含土地）屋齡約48年，只用於自住
      非營利，投資股票是其於76年間任職○○電腦公司所發放，
      約1,000股，不清楚現值多少，應該沒什麼價值，一直保
      留著是因為對原告Ａ女之母而言，有紀念價值。
  ３、原告2人對被告求償之「殯葬費」，求償數額有單據可證，
      且此部分非原告2人與○○大學和解之範圍；至「慰撫金」
      部分，原告2人本各對被告與○○大學連帶求償6,000,000元
      ，因與○○大學以給付原告每人3,214,462元達成和解，且
      此和解並無消滅全部責任之意思表示，依和解書第4條約
      定及民法第276條規定，被告仍不免其責任，故原告2人關
      於慰撫金之請求，縮減求償範圍，各對被告求償2,785,53
      8元，被告辯稱原告2人已與○○大學以11,200,000元成立和
      解，内容已包含慰撫金，金額已超出對被告之主張，自不
      可採。又○○大學提出之和解金額11,200,000元（包含法定
      扶養費用及精神慰撫金），雖尚未全數給付原告2人，然
      此乃○○大學囿於預算編列不得不分3個年度給付之故，諒○
      ○大學為○立大學，無不全數給付之虞，縱日後未給付第三
      期款3,600,000元，原告2人透過法院判決併強制執行亦得
      全數受償，因此本件○○大學給付和解金額之情節，似與民
      法第321條所規定之「如清償人所提出之給付，不足清償
      全部債額時」不同，有無抵充規定之適用，請本院斜酌。
      原告2人與○○大學和解之範圍並不包含喪葬費，○○大學係
      因學校急難救助之規定而補助400,000元及300,000元，雖
      係匯至原告Ａ女之母之帳戶，但係由原告2人所共享，○○大
      學給付該2筆補助款時，原告2人尚未與其和解，和解時亦
      未將該2筆補助款列入和解範圍。被告應為本件事件之最
      終賠償人，被告迄今未賠償分毫。
　４、關於原告Ａ女之父及Ａ女之母原各受有犯罪被害人遺屬補償
      金500,000元、300,000元，原告2人業已於109年8月10日
      全數匯還臺南地檢署指定帳戶，故本件原告2人對被告求
      償之金額，已無扣除犯罪被害人遺屬補償金之疑慮。
（四）並聲明：
  １、被告應給付原告Ａ女之父3,134,078元，及自起訴狀繕本送
      達翌日起至清償日止，按週年利率百分之5計算之利息。
  ２、被告應給付原告Ａ女之母2,818,088元，及自起訴狀繕本送
      達翌日起至清償日止，按週年利率百分之5計算之利息。
  ３、願供財團法人法律扶助基金會臺南分會所出具之保證書為
      擔保，請准宣告假執行。
二、被告則以：
（一）對於刑事判決認定之事實不爭執。被告國中肄業，領有身
      心障礙證明，月收入約2萬餘元，與被害人Ａ女在生前並無
      仇恨，原告請求之慰撫金應屬過高。受害人與雇主達成和
      解而免除其債務，無消滅受僱人債務之意思，受僱人仍不
      免其對受害人侵權行為之損害赔償責任，固然受害人仍可
      就尚未清償差額向受僱人請求赔償，惟原告已與僱用人○○
      大學以11,200,000元成立和解，原告雖主張和解範圍不包
      含被告之部分，但侵權行為重在損害填補，只要請求權人
      獲得賠償即可，不論係何者為賠償，此可由被害人家屬若
      從被害人補償基金獲得補償，在計算上仍需扣除可知，被
      告與○○大學係屬連帶債務人關係，故在○○大學已經填補原
      告之損害後，原告亦不得再向被告主張，否則會有超額賠
      償之問題。對於原告所提殯葬費之單據沒有意見，依○○大
      學109年9月2日○○○字第1090101103號函所載，原告2人所
      支出之殯葬費用之部分業經○○大學給付400,000元而已獲
      填補等語，資為抗辯。
（二）並聲明：
　１、原告之訴駁回。
　２、如受不利之判決，願供擔保請准宣告免為假執行。
三、本院得心證之理由：
（一）原告主張：被告係○○大學○○院○○所聘僱之臨時清潔工，平
      日負責○○大學○○校區○○院大樓內○○所走廊、廁所、教室、
      研究室等區域之清潔工作。其於107年10月28日11時許，
      在○○大學○○院大樓○棟0樓打掃時，因見Ａ女當時獨自一人
      在該樓層000○○室內，認為有機可乘，即以不詳原因藉故
      邀約Ａ女前往較無人出入之○○院大樓○棟0樓○○室，Ａ女不疑
      有他應允後，旋於同日11時58分許，與被告共乘○○院大樓
      ○棟電梯下至0樓，再一同前往該樓層之○○○○室；嗣被告持
      平日由其保管之鑰匙開啟○○○○室並帶同Ａ女入內後，即基
      於強制猥褻之犯意，先以手拉回察覺有異欲離開該室之Ａ
      女，並趁Ａ女重心不穩向後仰躺倒地時，跨坐於Ａ女身體上
      ，見Ａ女衣服掀起至胸部之位置，遂以手摸Ａ女胸部，Ａ女
      見狀即行抵抗並大聲呼救，被告唯恐他人聽聞Ａ女持續發
      出之求救聲而前來查看，亦為壓制Ａ女抵抗之動作，便拿
      起原置於該室內桌上之抹布塞入Ａ女口中，復基於殺人之
      犯意，以手持續掐Ａ女頸部長達10至20分鐘，且於壓制Ａ女
      期間，被告更強行翻開Ａ女胸罩，親吻Ａ女胸部，以此強暴
      之方式猥褻Ａ女，終使Ａ女左右頸動脈及呼吸道遭壓迫致腦
      部缺氧窒息死亡。被告之行為並經臺南地檢署檢察官以10
      7年度偵字第19540號、108年度偵字第2970號提起公訴，
      本院以108年度侵重訴字第1號刑事判決無期徒刑，被告不
      服，提起上訴，經臺南高分院以108年度侵上訴字第1593
      號刑事判決駁回上訴在案等情，業據其提出○○大學臨時工
      契約書、臺南地檢署檢察官107年度偵字第19540號、108
      年度偵字第2970號起訴書各1份為證（見本院108年度重附
      民字第2號卷〈下稱本院附民卷〉第39、41至46頁），並經
      本院依職權調閱上開刑事案件卷宗無訛，且為被告所不爭
      執（見本院卷第308頁），堪信為真實。
（二）按因故意或過失，不法侵害他人之權利者，負損害賠償責
      任；不法侵害他人致死者，對於支出醫療及增加生活上需
      要之費用或殯葬費之人，亦應負損害賠償責任；被害人父
      、母、子、女及配偶，雖非財產上之損害，亦得請求賠償
      相當之金額，民法第184條第1項前段、第192條第1項、第
      194條分別定有明文。被告上揭故意行為與原告Ａ女之父母
      之上揭損害間，具有相當因果關係，被告自應負損害賠償
      責任。
（三）原告Ａ女之父、母主張：Ａ女因遭被告不法侵害致死，原告
      Ａ女之父因此支付殯葬費348,540元，原告Ａ女之母因此支
      付殯葬費32,550元，爰分別向被告請求348,540元、32,55
      0元乙節，為被告所否認，並以前詞置辯；查因Ａ女遭被告
      不法侵害致死，原告Ａ女之父因此支付殯葬費348,540元，
      原告Ａ女之母因此支付殯葬費32,550元等情，業經原告提
      出喪葬費用相關單據文件1份附卷為證（本院附民卷第47
      至63頁），雖堪可認定；然按因連帶債務人中之一人為清
      償、代物清償、提存、抵銷或混同而債務消滅者，他債務
      人亦同免其責任，民法第274條定有明文；查被告之僱用
      人即○○大學業已清償原告Ａ女之父母喪葬費400,000元乙節
      ，已經○○大學於109年9月2日以○○○字第1090101103號函復
      本院在卷（見本院卷第251頁），並經本院電詢○○大學明
      確（見本院卷第299頁），是原告2人請求上揭喪葬費，雖
      非無據，惟觀之上揭規定，應認本件喪葬費用已經連帶債
      務人○○大學清償完畢，是原告2人請求上揭喪葬費用，自
      屬無理。
（四）又按不法侵害他人致死者，被害人之父、母、子、女及配
      偶受有非財產上之損害，依民法第194條規定，請求侵權
      行為人賠償相當金額之慰撫金時，法院對於慰撫金之量定
      ，應斟酌侵權行為人、被害人暨其父、母、子、女及配偶
      之身分、地位及經濟狀況等關係定之，不得僅以被害人與
      侵權行為人之資力為衡量之標準（最高法院76年臺上字第
      1908號判例意旨參照）。又慰藉金之賠償須以人格權遭遇
      侵害，使精神上受有痛苦為必要，其核給之標準固與財產
      上損害之計算不同，然非不可斟酌雙方身分資力與加害程
      度，及其他各種情形核定相當之數額（最高法院51年度臺
      上字第223號判例要旨參照）。本件被害人Ａ女之死亡結果
      與被告之行為具有相當因果關係，已如前述，而原告2人
      為Ａ女之父母教養Ａ女多年，Ａ女正值青春年華並就讀大學
      研究所，人生黃金大好前途正要展開，被告僅因一時心生
      淫念，將之誘騙進入○○室後，強制猥褻後將之殺害，則在
      事發當時，Ａ女除身體上所受苦痛、屈辱之外，其內心自
      為恐懼、害怕、憤怒及不甘，原告2人身為父母，想及其
      等疼愛、照顧多年之Ａ女身受該等情狀，心中顯然甚為悲
      憤、不捨，且傷痛不已，又原告2人本期晚年，由Ａ女反哺
      奉養，承歡膝下，怎料遽然喪女，白髮人送黑髮人，精神
      煎熬自非比尋常，是原告2人依據民法第194條之規定請求
      被告賠償其非等財產上之損害，即屬有據。本院審酌原告
      Ａ女之父係○○畢業，從事○○業，月收入約0000元，106、10
      7年度均無所得，名下有汽車1輛；原告Ａ女之母係○○畢業
      ，○○○○，106、107年度之所得分別為0000元、0000元，名
      下有不動產3筆，其中房屋1筆（價值0000元）、土地2筆
      （價值分別為0000元、0000元）、投資1筆（價值0000元
      ）；被告係國中肄業，職業為清潔員，月收入約20,000元
      ，106、107年度之所得分別為270,493元、218,660元，名
      下無財產等情，業經兩造陳明在卷（見本院卷第67、89頁
      ），並有本院依職權調取兩造稅務電子閘門財產所得調件
      明細表各1份供參（置卷外），並斟酌原告2人哀傷苦痛情
      節、及其等生存期間所受痛苦程度，與就上開兩造身分、
      地位、經濟能力等一切情狀，認原告2人主張，其等之精
      神慰撫金各應為6,000,000元，尚屬公允，原告2人主張扣
      除○○大學業已賠償、承諾賠償共計之6,428,924元後，向
      被告各請求2,785,538元（計算式：〈6,000,000×2－6,428,
      924〉÷2＝2,785,538），自屬有理。
四、綜上所述，原告本於侵權行為損害賠償之法律關係，請求被
    告各給付原告2人2,785,538元，及自起訴狀繕本送達翌日即
    108年3月27日起至清償日止，按年息百分之5計算之利息，
    為有理由，應予准許，逾此範圍之請求，則無理由，應予駁
    回。
五、又本件事證已臻明確，兩造其餘攻擊防禦方法及舉證，與本
    判決結果不生影響，自無另逐一論列之必要，併予敘明。
六、末按各當事人一部勝訴、一部敗訴者，其訴訟費用，由法院
    酌量情形，命兩造以比例分擔或命一造負擔，或命兩造各自
    負擔其支出之訴訟費用民事訴訟法第79條定有明文。據此，
    本件雖係原告一部勝訴、一部敗訴，然考量本件事端係肇因
    於被告一方之私欲所致，自應由被告負擔全部訴訟費用為宜
    ，爰諭知如主文第3項所示。本件原告勝訴部分，原告陳明
    願供擔保聲請宣告假執行，經核無不合，爰酌定相當之擔保
    金額宣告之；併依被告聲請宣告被告預供擔保，得免為假執
    行。至原告敗訴部分，其假執行之聲請即失所附麗，應予駁
    回。
據上論結，本件原告之訴為一部有理由，一部無理由，依民事訴
訟法第79條、第390條第2項、第392條第2項，判決如主文。
中    華    民    國   109    年    11     月    30   日
                  民事第二庭  法  官  王參和
以上正本係照原本作成。
如對本判決上訴，須於判決送達後20日內向本院提出上訴狀。
如委任律師提起上訴者，應一併繳納上訴審裁判費。
中　　華　　民　　國　　109 　年　　12　　月　　1 　　日
                              書記官  程伊妝